---
title: "TD à rendre sur l’agorithme EM"
author: "MECH Bealy"
date: "10/10/2021"
output:
  pdf_document: default
  html_document: default
---

```{r setup, include=FALSE}
knitr::opts_chunk$set(echo = TRUE)
```

# Simulation

```{r}
n1 = 100; n2 = 200;
pi1 = 0.4; pi2 = 1 - pi1;
lambda1 = 3 ; lambda2 = 15
x1 = rpois(n1, lambda1)
x2 = rpois(n2,lambda2)
```

### 3. Créer un vecteur de 300 valeurs entières (100 “1”, suivi de 200 “2”).
```{r}
X = c(x1, x2) 
```

### 4. Simuler un mélange de lois de Poisson à deux composantes:

```{r}
Mix <- function(n, pi, lambda){
  K = length(pi)
  Z = t(rmultinom(n, size = 1, prob = pi))
  X = c()
  for (i in 1:n){
    id = which(Z[i,] == 1)
    X = c(X, rpois(1, lambda[id]))
  }
  return(X)
}
pi = c(0.4, 0.6)
lambda = c(3, 15)
x = Mix(300, pi, lambda)
plot(density(x), col = "blue3", main = "Silambdalated of mixture density", pch = 19)
```


# Algorithme EM pour une mélange de lois de Poisson à K composantes

### 1. Initail of algorihthme EM:
\begin{align*}
\theta^0 &= ({\pi_1^0},...,{\pi_{K-1}^0}, \lambda_1^0,...,\lambda_K^{0})
\end{align*}

### 2. Detail the computation of $t_{ik}^q$
\begin{align*}
t_{ik}^q &= \mathbb{E}_{z_{ik}|x_i}[z_{ik}]\\&= 1\times\mathbb{P}(z_{ik}=1|x_i) + 0\times\mathbb{P}(z_{ik}=0|x_i)\\
&=\frac{\mathbb{P}(z_{ik}=1;x_i)}{\mathbb{P}(x_i)}\\
&=\frac{\mathbb{P}(x_i|z_{ik}=1)\mathbb{P}(z_{ik}=1)}{\sum_{l=1}^K\mathbb{P}(x_i|z_{il}=1)\mathbb{P}(z_{il}=1)}\\
&=\frac{\pi_{k}^qp(x_i;\theta^q)}{\sum_{l=1}^K\pi_{l}^qp(x_i;\theta^q)}
\end{align*}

### 3. E step $\mathbb{Q}(\theta^q|\theta)$
\begin{align*}
\mathbb{Q}(\theta^q|\theta) &= \mathbb{E}_{Z|X,\theta^q}[log(\mathbb{P}_{\theta}(X;Z)|X;\theta^q)]\\
&= \mathbb{E}_{Z|X,\theta^q}\Bigg[\sum_{i=1}^n\sum_{k=1}^K z_{ik}log(\pi_k^q\mathbb{P}_{\theta}(x_i|z_{ik}=1)\Bigg]\\
&= \sum_{i=1}^n\sum_{k=1}^K\mathbb{E}_{Z|X,\theta^q}\big[z_{ik}=1;\theta^q\big]log\big(\pi_k^q\mathbb{P}(x_i|z_{ik}=1)\big)\\
&= \sum_{i=1}^n\sum_{k=1}^K t_{ik}^q log\big(\pi_k^qp(x_i;\theta^q)\big)
\end{align*}

### 4. M step $\theta^{q+1} = argmax_{\theta}\mathbb{Q}(\theta^q|\theta)$
\begin{align*}
\forall k, \ \ \ \frac{\partial\mathbb{Q}(\theta^q|\theta)}{\partial\lambda_k}&= 0
\end{align*}
Since we have,
\begin{align*}
\mathbb{Q}(\theta^q|\theta)&=\sum_{i=1}^n\sum_{k=1}^K t_{ik}^q log\big(\pi_kp(x_i;\theta^q)\big)\\
\end{align*}
Then,
\begin{align*}
\frac{\partial\mathbb{Q}(\theta^q|\theta)}{\partial\lambda_k}&=\frac{\partial}{\partial\lambda_k}\sum_{i=1}^n\sum_{k=1}^k t_{ik}^q(-\lambda_k+x_i log\lambda_k - log x_i!)=0\\
-\sum_{i=1}^n t_{ik}^q &+\sum_{i=1}^n\frac{{x_i}{t_{ik}^q}}{\lambda_k}=0\\
\Rightarrow\lambda_k^{q+1}&=\frac{1}{\sum_{i=1}^nt_{ik}^q}\sum_{i=1}^n{t_{ik}^q}{x_i}\\
\Rightarrow\pi_k^{q+1}&=\frac{1}{n}\sum_{i=1}^n{t_{ik}^q}
\end{align*}


### 2. Programmer l’étape E
```{r}
Tik<- function(x , pi, lambda) {
  n = length(x)
  K = length(pi)
  tik = matrix(0, n, K)
  for(i in 1:n) {
    for(k in 1:K) {
      tik[i, k] = pi[k]*dpois(x[i], lambda[k])
    }
    tik[i, ] = tik[i, ] / sum(tik[i, ])
  }
  return(tik)
}

```

### 3. Programmer l’étape M
```{r}
params <- function(x, gamma) {
# gamma is tik (the responsibilities)
  n = length(x)
  pi = colSums(gamma) / n
  K = length(pi)
  lambda = t(gamma)%*%x / colSums(gamma)
  return(list(pi=pi, lambda = lambda))
}
```

### 4. Tester algorithme EM 
```{r}
n1 = 100; n2 = 200;
lambda1 = 3 ; lambda2 = 15;
x1 = rpois(n1, lambda1)
x2 = rpois(n2,lambda2)
X = c(x1, x2)
pi = c(0.4, 0.6)
lambda = c(3, 15)
tik = Tik(X, pi, lambda)
gamma = tik
theta = params(X, gamma)
theta
```


